臺灣橋頭地方法院民事判決
111年度簡上字第116號
上訴人即附
帶被上訴人  李盈瑩  

訴訟代理人  蔡建賢律師
被上訴人即  
附帶上訴人  黃孟瑋  
上列當事人間請求損害賠償事件，兩造對於民國111年4月15日本
院橋頭簡易庭111年度橋簡字第139號第一審判決分別提起上訴、
附帶上訴，經本院於民國111年10月24日言詞辯論終結，判決如
下：
    主      文
上訴及附帶上訴均駁回。
第二審訴訟費用由上訴人負擔。
附帶上訴費用由附帶上訴人負擔。
    事實及理由
一、被上訴人即附帶上訴人（下稱被上訴人）主張：被上訴人與
    訴外人楊明儒於民國103年12月31日結婚，上訴人即附帶被
    上訴人（下稱上訴人）明知楊明儒係有配偶之人，仍於如附
    表一日期欄所示之日期與楊明儒有如附表一上訴人之行為欄
    所示之不正當之男女交往關係，渠等所為已侵害被上訴人之
    配偶權，並經本院107年度訴字第268號民事判決、臺灣高等
    法院高雄分院108年度上易字第10號民事判決判決上訴人與
    楊明儒連帶給付被上訴人新臺幣（下同）500,000元及利息
    （下稱系爭民事判決）確定。嗣後，楊明儒與上訴人仍維持
    不正當之男女交往關係，楊明儒更向臺灣高雄少年及家事法
    院提起裁判離婚之訴，被上訴人迫於無奈反請求裁判離婚，
    經該院於110年8月4日以109年度婚字第242號、第110年度婚
    字第7號判決離婚（下稱系爭家事判決）確定。上訴人於系
    爭民事判決108年3月27日確定後，仍持續與楊明儒維持不正
    當之男女交往關係，而於如附表二日期欄所示之日期與楊明
    儒有如附表二上訴人之行為欄所示之不正當之男女交往關係
    ，上訴人上開行為，已侵害被上訴人基於配偶關係之身分法
    益且情節重大，且造成被上訴人之精神上大受打擊，痛苦不
    已，爰依民法第184條第1項、第185條、第195條第1項前段
    、第3項規定提起本訴。聲明：上訴人應給付被上訴人500,0
    00元，及自起訴狀繕本送達翌日起至清償日止，按週年利率
    百分之五計算之利息。
二、上訴人則以：上訴人所為如附表二上訴人之行為欄所示行為
    ，「未逾社會一般通念所能容忍之普通男女情誼之範圍」，
    自非「逾越結交普通朋友等一般社交行為之不正常往來行為
    」。退步言之，縱認被上訴人之侵權行為損害賠償請求權成
    立，惟被上訴人既係主張配偶權受侵害，上訴人與楊明儒即
    為共同侵權行為人，依法應負連帶賠償責任，然被上訴人已
    就本件事實及損害，於系爭家事判決中主張及請求，經系爭
    家事判決楊明儒應給付被上訴人360,000元確定，且經楊明
    儒履行給付完畢，被上訴人之損害賠償請求權業已消滅，自
    不能再對上訴人請求等語，資為抗辯，並聲明：被上訴人之
    訴駁回。
三、原審經審理後，為被上訴人一部勝訴、一部敗訴之判決，判
    決上訴人應給付被上訴人100,000元，及自111年1月1日起至
    清償日止，按週年利率百分之5計算之利息，並駁回上訴人
    其餘請求，及依職權為准、免假執行之宣告。上訴人不服，
    提起上訴，聲明：（一）原判決不利於上訴人部分廢棄。（
    二）上開廢棄部分，被上訴人於第一審之訴駁回。被上訴人
    答辯聲明：上訴駁回。被上訴人於本院提起附帶上訴，聲明
    ：（一）原判決不利於被上訴人部分廢棄。（二）上開廢棄
    部分，上訴人應再給付被上訴人400,000元，及自起訴狀繕
    本送達翌日起至清償日止，按週年利率百分之五計算之利息
    。上訴人答辯聲明：上訴駁回。
四、兩造不爭執之事項：
（一）被上訴人與楊明儒於103年12月31日登記結婚。
（二）系爭家事判決就被上訴人依民法第1056條第2項規定請求
      非財產上之離婚損害賠償部分，判決楊明儒應給付被上訴
      人360,000元確定，楊明儒已依系爭家事判決結果，給付
      被上訴人完畢。
（三）原證３（原審卷第33至39頁）為上訴人與楊明儒於109年8
      月31日見面之影片及截圖；原證４（原審卷第41至45頁）
      為上訴人與楊明儒於110年1月1日之合照。
（四）被上訴人為68年次，碩士畢業，擔任代理老師，每月收入
      約40,000元；上訴人為75年次，碩士畢業，任職於大樹國
      中，每月收入約50,000元。名下不動產則引用原審調取之
      財稅資料。
五、本院之判斷：
（一）按因故意或過失，不法侵害他人之權利者，負損害賠償責
      任。故意以背於善良風俗之方法，加損害於他人者亦同。
      數人共同不法侵害他人之權利者，連帶負損害賠償責任。
      不法侵害他人之身體、健康、名譽、自由、信用、隱私、
      貞操，或不法侵害其他人格法益而情節重大者，被害人雖
      非財產上之損害，亦得請求賠償相當之金額。前二項規定
      ，於不法侵害他人基於父、母、子、女或配偶關係之身分
      法益而情節重大者，準用之。民法第184條第1項前段、第
      185條第1項、第195條第1項前段、第3項分別定有明文。
      次按婚姻係以夫妻之共同生活為其目的，配偶應互相協力
      保持其共同生活之圓滿、安全及幸福，而夫妻互守誠實，
      係為確保其共同生活之圓滿安全及幸福之必要條件，故應
      解為配偶因婚姻契約而互負誠實之義務，配偶之一方行為
      不誠實，破壞共同生活之圓滿安全及幸福者，即為違反因
      婚姻契約之義務而加損害於他人。是為確保夫妻婚姻生活
      之圓滿安全幸福及夫妻感情之維繫，配偶任一方應履行忠
      實之義務，而足以破壞夫妻婚姻生活之圓滿幸福及信任，
      非僅止於通姦及相姦行為，倘第三人與夫妻任一方，有逾
      越一般社交行為之不正常往來及親密行舉，而有破壞夫妻
      之婚姻生活及家庭之圓滿安全及幸福之虞者，即應認為已
      侵害基於配偶關係所生之身分法益，且情節重大，而構成
      侵權行為。經查：
　１、被上訴人主張上訴人與楊明儒有如附表二編號１所示行為，
      有錄影光碟翻拍照片可稽（原證３，原審卷第33至39頁）
      ，上訴人與楊明儒確有肢體親密接觸，已足彰顯此非一般
      朋友正常之社交行為，而係不正常之男女曖昧行為，確實
      有破壞夫妻之婚姻生活及家庭之圓滿安全及幸福之虞。是
      以，被上訴人主張上訴人所為已侵害基於配偶關係所生之
      身分法益，且情節重大，足使被上訴人心生悲憤、沮喪及
      對配偶之不信任，致其精神上受有痛苦，洵堪認定。
　２、被上訴人另主張上訴人與楊明儒有如附表二編號２所示行為
      ，惟由被上訴人提出之翻拍照片（原證４，原審卷第41至4
      5頁）觀之，2人於白日一同外出遊玩，互動亦非親密，只
      能認係屬一般朋友正常出遊，並未逾社會一般通念所能容
      忍之範圍。訴外人蔡政浩固曾於臺灣高雄少年及家事法院
      作證稱，伊看到楊明儒跟一個女生在走，兩人互動就像情
      侶一樣；兩個人走的很靠近，女生依偎在男生身上等語，
      有該院言詞辯論筆錄可佐（本院卷第99、101頁），然被
      上訴人提出之照片中，未見上訴人與楊明儒有何親密動作
      ，自難僅憑蔡政浩之陳述，即為對被上訴人有利之認定，
      故被上訴人主張上訴人此部分行為，亦侵害其基於夫妻配
      偶關係之身分法益而情節重大，難認可採。
（二）次按精神慰撫金之多寡，應斟酌雙方之身分、地位、資力
      與加害之程度及其他各種情形核定相當之數額。其金額是
      否相當，自應依實際加害情形與被害人所受之痛苦及雙方
      之身分、地位、經濟狀況等關係決之。爰審酌被上訴人為
      68年次，碩士畢業，擔任代理老師，每月收入約40,000元
      ；上訴人為75年次，碩士畢業，任職於大樹國中，每月收
      入約50,000元，及原審依職權查詢兩造財產資料（原審卷
      第233頁信封袋內），暨上訴人侵害被上訴人之手段等一
      切情狀，認被上訴人請求之慰撫金以100,000元為適當，
      逾此範圍之請求，則屬無據。
六、綜上所述，被上訴人依民法第184條第1項、第185條、第195
    條第1項前段、第3項規定，請求上訴人應給付被上訴人100,
    000元，及自111年1月1日起至清償日止，按週年利率百分之
    5計算之利息，為有理由，應予准許，逾此範圍之請求，為
    無理由，應予駁回。原審為被上訴人一部勝訴，一部敗訴之
    判決，核無不合，上訴意旨及附帶上訴意旨，猶執前詞指摘
    原判決不當，求予廢棄改判，均無理由，應以駁回。　　　
七、本件事證已臻明確，兩造其餘攻擊防禦方法及證據，核與判
    決結果不生影響，爰不一一論列，併此敘明。
八、訴訟費用負擔之依據：民事訴訟法第78條。
中　　華　　民　　國　　111 　年　　11　　月　　15　　日
          　　　　民事第三庭  審判長法  官  朱玲瑤
　　　　　　　　　                  法  官  楊捷羽
　　　　　　　　　                  法  官  呂明龍
以上正本係照原本作成。
本判決不得上訴。
中　　華　　民　　國　　111 　年　　11　　月　　15　　日
      　　　　　　　　　　　　書　記　官  洪嘉鴻　　
　　
附表一
編號 日期（民國） 上訴人之行為 判決賠償金額 １ 106年6月某日 上訴人與楊明儒有相約在外過夜共遊之行為。 經本院107年度訴字第268號民事判決、臺灣高等法院高雄分院108年度上易字第10號民事判決上訴人與楊明儒連帶給付被上訴人新臺幣500,000元及均自民國106年12月28日起至清償日止，按週年利率百分之5計算之利息。 ２ 106年7月2日、同月3日 楊明儒攜同上訴人至被上訴人與楊明儒住處，在電梯中有十指交扣牽手並親密擁抱，互動親暱之行為。  ３ 106年8月某日 楊明儒至上訴人上班之高雄市大樹國中找上訴人，於校門前有親吻上訴人頭髮之親暱動作。  ４ 106年9月27日12時許 上訴人駕駛其所有之車牌號碼00-0000號自用小客車搭載楊明儒進入高雄市○○區○○路00號「花鄉汽車旅館」210號房，至同日13時30分許，楊明儒自210號房開門欲離去，經被上訴人阻止並報警後，上訴人至14時5分許始打開210號房門。  
附表二
編號 日期（民國） 上訴人之行為 被上訴人請求之精神慰撫金金額 １ 109年8月31日 上訴人與楊明儒單獨共乘汽車，約會吃飯，期間上訴人不乏以手臂環繞訴外人楊明儒之手臂，或以環繞訴外人楊明儒之腰部等諸多逾越正常男女關係交往之舉動。 新臺幣250,000元 ２ 110年1月1日 上訴人與楊明儒單獨出遊，更以情侶之姿合影。 新臺幣250,000元